【裁判字號】    94,易,403
【裁判日期】    950126
【裁判案由】    竊盜
【裁判全文】
臺灣板橋地方法院刑事判決               94年度易字第403號
公  訴  人  臺灣板橋地方法院檢察署檢察官
被      告  戊○○
                    （現於臺灣臺北監獄臺北分監執行中）
上列被告因竊盜案件，經檢察官提起公訴（94年度偵字第4370號
），本院判決如下：
    主  文
戊○○連續於夜間侵入住宅竊盜，處有期徒刑拾月。扣案之機車
鑰匙壹支沒收。
    事  實
一、戊○○基於意圖為自己不法所有之概括犯意，於下列時、地
    為竊盜之犯行：
    (一)於民國93年11月14日上午7 時許，在台北縣土城市○○路
      88號前，趁乙○○不注意之際，以自備鑰匙一支插入電門
      啟動機車之方式，竊取乙○○所有車牌號碼為QHD-166 號
      之輕型機車一台得逞。
    (二)復承前概括犯意於94年3 月3 日18時許之夜間（當日日沒
      時間為17時57分），侵入台北縣土城市○○路○ 段139 巷
      4 號住宅之地下室（侵入住宅部分未據告訴），趁屋主陳
      進家不注意之際，以前開自備鑰匙一支插入電門啟動機車
      之方式，竊取陳進家所有車牌號碼為ADV-883 號之重型機
      車一台得逞。嗣於94年3 月4 日21時許，因騎乘前開ADV-
      883 號重型機車在台北縣中和市○○路143 巷18號前為警
      查獲，並扣得曾天所有供竊盜所用之前開機車鑰匙一支。
二、案經台北縣政府警察局土城分局報請臺灣板橋地方法院檢察
    署檢察官偵查起訴。
    理  由
一、按被告以外之人（包括證人、鑑定人、告訴人、被害人及共
    同被告等）於審判外之陳述雖不符刑事訴訟法第159 條之1
    至之4 等四條之規定，而經當事人於審判程序同意作為證據
    ，法院審酌該言詞陳述或書面陳述作成時之情況，認為適當
    者，亦得為證據；當事人、代理人或辯護人於法院調查證據
    時，知有刑事訴訟法第159 條第1 項不得為證據之情形，而
    未於言詞辯論終結前聲明異議者，視為有前項之同意，同法
    第159 條之5 亦有明文。此立法意旨在於傳聞證據未經當事
    人之反對詰問予以核實，原則上先予排除；惟若當事人已放
    棄反對詰問權，於審判程序中表明同意該等傳聞證據可作為
    證據；或於言詞辯論終結前未聲明異議，基於尊重當事人對
    傳聞證據之處分權，及證據資料愈豐富，愈有助於真實發見
    之理念，且強化言詞辯論主義，使訴訟程序得以順暢進行，
    上開傳聞證據亦均具有證據能力。查，本件證人即被害人乙○○、丁○○均曾於警詢中為陳述，上開供述之性質雖屬傳
    聞證據，且其二人均未再於本院審理中為陳述，亦查無符合
    同法第159 條之1 至之4 等前四條之情形，但其二人所為之
    上開警詢筆錄內容，業經當事人於準備程序同意作為證據（
    見本院卷第50頁），是依首揭說明，前揭證人乙○○、丁○○於警詢中之證言均應具有證據能力。
二、訊據被告戊○○對於上揭事實全部坦承不諱，核與證人即被
    害人乙○○、丁○○（被害人陳進家之父）於警詢時所證述
    之情節相符，此外，並有台北縣政府警察局土城分局偵破戊○○竊盜案犯罪時、地一覽表1 紙、搜索扣押筆錄1 份、扣
    押物品收據、目錄表各1 紙、贓物認領保管單2 紙（被害人
    乙○○、丁○○）、照片影本3 幀、車輛竊盜車牌失竊資料
    個別查詢報表- 查詢車輛認可資料、車輛車牌失竊作業- 查
    獲車輛認可資料、台北縣政府警察局尋獲電腦輸入單影本2
    份（車主乙○○、車牌號碼：QHD-166 ；車主陳進家、車牌
    號碼：AVD- 883）及扣押物品保管清單1 紙附卷可稽（見偵
    查卷第20、21、23-2 7、30-34 、37-40 、44、46頁），及
    被告所有持以竊盜上揭機車之鑰匙一支扣案可資佐證；又被
    告於94年3 月3 日18時許侵入台北縣土城市○○路○ 段13 9
    巷4 號住宅之地下室竊取陳進家所有前開機車一部，該日日
    沒時間為17時57分，被告犯罪時間已屬夜間一節，亦有94年
    日出日沒時刻表一紙附卷可按（見本院卷第66頁）。綜上調
    查，被告前揭自白應與事實相符，堪予採信。本件事證明確
    ，被告犯行堪予認定。
三、核被告戊○○所為係犯刑法第320 條第1 項普通竊盜罪及同
    法第321 條第1 項第1 款之夜間侵入住宅竊盜罪。其先後二
    次犯行，時間緊接，基本構成要件相同，顯係基於概括之犯
    意反覆為之，應依連續犯之規定論以一情節較重之夜間侵入
    住宅竊盜罪並加重其刑。爰審酌被告有麻藥、毒品等前科，
    此有臺灣高等法院被告前案紀錄表一份附卷可按，素行非佳
    ，其犯罪之動機、目的、手段均無可取，所竊機車二部，價
    值不低，犯罪所生危害非輕，惟其犯罪後已坦承犯行，態度
    尚稱良好等一切情狀，量處如主文所示之刑，以資懲儆；蒞
    庭公訴檢察官於本院論告時，求刑二年，尚嫌過重，本院合
    議庭認以判處被告有期徒刑10月，始合乎罪刑相當原則，併
    予敘明。又扣案之機車鑰匙一支為被告所有供犯本罪所用之
    物，業據其供明在卷，應依刑法第38條第1 項第2 款規定沒
    收之。
三、公訴意旨另以：被告戊○○與真實姓名年籍不詳、綽號「阿
    呆」之成年男子及另一真實姓名年籍不詳之成年男子三人，
    基於共同意圖為自己不法所有之犯意聯絡，於94年2 月21日
    22時許，在台北縣中和市○○街72巷16號前，趁甲○○不注
    意之際，由戊○○負責把風，而由「阿呆」及另一姓名、年
    籍不詳之成年男子負責竊取甲○○所有之車牌號碼GH-395 0
    號自小貨車一台得逞，戊○○並取得甲○○所有之手提包一
    個（內有重型機車駕照、掛號證1 張、客戶資料及帳單），
    因認被告戊○○此部分行為涉犯刑法第321 條第1 項第4 款
    結夥三人加重竊盜罪云云。惟查：
    (一)按犯罪事實應依證據認定之，無證據不得認定其犯罪事實
      ，刑事訴訟法第154 條第2 項定有明文。又刑事訴訟上證
      明之資料，無論為直接或間接證據，均須達於通常一般之
      人均不致有所懷疑，而得確信其為真實之程度，始得據為
      有罪之認定，若其關於被告是否犯罪之證明未能達此程度
      ，而有合理懷疑之存在，致使無從形成有罪之確信，根據
      「罪證有疑，利於被告」之證據法則，即不得遽為不利被
      告之認定，亦有最高法院76年度臺上字第4986號判例可稽
      。其以情況證據（即間接證據）斷罪時，尤須基於該證據
      在直接關係上所可證明之他項情況事實，本乎推理作用足
      以確證被告有罪，方為合法，不得徒憑主觀上之推想，將
      一般經驗有利被告之其他合理情況逕予排除，此觀諸最高
      法院32上字第67號判例意旨亦彰彰甚明。
    (二)訊據被告戊○○堅決否認有公訴人所指前揭竊盜被害人甲○○小貨車之犯行，辯稱：我是於94年2 月21日在台北縣
      中和市○○路651 號的附近，撿到一個塑膠袋，裡面有一
      個包包及一、二瓶洗髮精，我就將洗髮精留下來，我把包
      包放在我機車行李箱後面；後來覺得包包沒有用，就將包
      包丟在中和市○○路651 號的樓梯間。我後來有把撿到的
      洗髮精拿到里長辦公室，給里長的弟弟叫做「世昌」，當
      時里長弟弟問我為何會有洗髮精，我說是我撿到的。兩、
      三天後，我又到里長辦公室，「世昌」跟我說你撿到的上
      開洗髮精是別人失竊的東西，還說被害人有說失竊一個黑
      色包包，急著在找，裡面沒有值錢的東西，但對被害人很
      重要，要我如果有看到黑色包包，想辦法還給人家。我就
      跟「世昌」說我知道包包在哪裡，我有撿到，我就回到原
      來丟包包的地方找，包包還在，我就將裡面的甲○○駕照
      、掛號證拿起來，依駕照上的地址還有姓名打去104 查號
      台問電話，查出來的電話號碼是「00000000」，我有把電
      話號碼抄在證件上，想說要打電話給被害人，但不知怎麼
      講，因此就先將證件帶著，後來在94年3 月4 日21時許騎
      機車經過台北縣中和市○○路143 巷18號前，就被警方查
      獲等語。經查：
      (1)依本件告訴人甲○○所提供之監視器錄影帶翻拷光碟之
        內容以觀，從頭到尾僅見嫌犯「二人」（無法辨識容貌
        ）多次由甲○○失竊之小貨車上搬運物品而己；並無「
        三人」出現於畫面中（該光碟置於本院卷第57頁證件存
        置袋中；勘驗筆錄則見本院卷第58-60 頁），與被告於
        警詢中自白有三人共同行竊等情節顯有出入。而該監視
        器錄影帶所拍攝畫面並非小貨車失竊現場，而係小貨車
        遭人竊取移置後之第二現場等情，亦據證人即提供該錄
        影帶翻拷光碟之告訴人甲○○到庭證述明確（見本院卷
        第80頁），是徒憑上開監視器錄影帶所示內容，顯然無
        法證明被告有公訴人所指前開結夥三人行竊之事實。
      (2)證人即告訴人甲○○雖另證稱：本件GH-3950 號自小貨
        車原本停在我們自己工廠的對面，我住在失竊地點對面
        的二樓，我在晚上10時許有聽到車子發動的聲音，但不
        知道是我車子發動，以為是隔壁的人在發動他們的車子
        。後來隔壁的人有說在那個時間有看到有人發動我的車
        子，以為是修車廠的人，該隔壁的人說有看到三個人在
        發動我的車子云云（見本院卷第80頁）。惟證人甲○○
        所述前開其隔壁之人看到有三個人在偷其前開小貨車一
        節，顯屬聽取傳聞所為之證言，就證明被告犯罪構成要
        件事實而言，應屬欠缺證據能力之適格，自無從作為證
        明被告確犯本件結夥三人竊盜罪之證據。
      (3)證人即告訴人甲○○雖再證稱：本件被告戊○○辯稱伊
        曾撥打104 查號台詢問其電話為「00000000」，並將之
        記載於前開甲○○駕照上等語並不實在；因為警方查獲
        被告時所扣得甲○○之駕照上雖確有「00000000」之書
        寫字跡，，但應該不是被告向104 查號台查得的；因為
        上揭電話不是其住家的電話，而是其公司的專線，上開
        電話也不是用駕照上的地址去申請的；況且其本人所失
        竊前開駕照上的地址是舊的「台北縣中和市○○路○ 段
        312 巷33弄18號3 樓」，現在門牌已改為「18號」；在
        本件被偷的小貨車上的「染髮膏」產品上才有這支「
        00000000」電話號碼之記載，被告應該是由此得知這個
        電話號碼，可見本件小貨車應該是被告偷的沒錯云云（
        見本院卷第86頁）。惟查，本院依前開甲○○駕照上之
        基本資料向104 查號台查詢，僅依甲○○之姓名及指定
        台北縣中和市之區域，即可查得甲○○之電話號碼為「
        00000000」號無誤（電話記錄查詢表見本院卷第93頁）
        ，足見被告前揭所辯其本人係向104 查號台查得告訴人
        甲○○之電話號碼記載於甲○○駕照上等語，應非虛妄
        ，告訴人此部分之指述則非實在。
      (4)本件被告戊○○雖曾於94年3 月5 日警詢中自白其本人
        夥同綽號「阿呆」及另名不詳姓名、年籍之成年男子結
        夥三人偷竊甲○○之小貨車云云，惟其於同日稍後之檢
        察官偵訊中已改口否認此部分犯行，嗣於本院審理中亦
        堅詞否認涉犯此部分結夥三人竊盜之犯行。按被告之自
        白不得作為認定被告犯罪事實之唯一證據，況本件被告
        之自白尚有上開前後矛盾及與其他事證不符之情形，本
        院自難僅憑被告於警詢中之自白即遽認被告確有此部分
        結夥三人之竊盜犯行。至證人即員警丙○○於本院所為
        證言縱認屬實（見本院卷第76-79 頁），至多亦僅能證
        明被告於警詢時之陳述並非出於不當取供，自尚不足以
        直接證明被告有公訴人所指前開結夥三人竊盜之犯罪事
        實，附此敘明。
    (三)綜上所述，審究公訴人提出之所有事證，並無證據足資證
      明被告有與「阿呆」及另一名成年男子，三人結夥竊盜告
      訴人小貨車之行為，此外，本院復查無其他積極證據足資
      認定被告有公訴人所指前開犯行，因不能證明被告犯罪，
      揆諸首揭說明，自難遽論被告涉犯有結夥三人竊盜之罪責
      ；惟上開不能證明被告共同犯罪部分，公訴人認與被告上
      揭已起訴判決有罪部分，有連續犯之裁判上一罪關係，爰
      不另為無罪之諭知，併此敘明。至被告此部分行為涉犯刑
      法第349 條第1 項之收受贓物罪，或同法第337 條侵占遺
      失物罪部分，與檢察官起訴被告涉犯結夥三人竊盜罪之基
      本事實不同，本院自無從變更法條併予審理，應由檢察官
      另行查明偵處，附此說明。
據上論斷，應依刑事訴訟法第299 條第1 項前段，刑法第56條、
第321 條第1 項第1 款、第38條第1項第2款，判決如主文。
本案經檢察官林俊儀到庭執行職務。
中    華    民    國    95    年    1     月    26    日
                  刑事第五庭審判長法  官  陳坤地
                                  法  官  李麗珠
                                  法  官  許映鈞
以上正本證明與原本無異。
如不服本判決，應於送達後10日內向本院提出上訴狀（須附繕本
）。
                                  書記官  呂苗澂
中    華    民    國    95    年    1     月    26    日
附錄本案論罪科刑法條全文：
刑法第321條第1項第1款：
犯竊盜罪而有左列情形之一者，處6月以上、6年以下有期徒刑：
  一、於夜間侵入住宅或有人居住之建築物、船艦、或隱匿其內
      而犯之者。


司法院資訊處製作；財團法人民間司法改革基金會備份。
